【裁判字號】    98,訴,206
【裁判日期】    980811
【裁判案由】    強盜等
【裁判全文】
臺灣花蓮地方法院刑事判決                98年度訴字第206號
公  訴  人  臺灣花蓮地方法院檢察署檢察官
被      告  甲○○
選任辯護人  徐韻晴律師
被      告  乙○○
                    （另案於臺灣雲林看守所羈押中）
選任辯護人  鍾年展律師
上列被告因強盜等案件，經檢察官提起公訴（98年度偵緝字第94
號、第127號），本院判決如下：
    主  文
甲○○犯強盜罪而有刑法第三百二十一條第一項第二、三、四款
之情形，累犯，處有期徒刑柒年捌月，扣案之伸縮警棍壹支沒收
；又共同犯非法由自動付款設備取財罪，累犯，處有期徒刑伍月
。應執行有期徒刑柒年拾月，扣案之伸縮警棍壹支沒收。
乙○○犯強盜罪而有刑法第三百二十一條第一項第二、三、四款
之情形，處有期徒刑柒年陸月，扣案之伸縮警棍壹支沒收；又共
同犯非法由自動付款設備取財罪，處有期徒刑肆月。應執行有期
徒刑柒年捌月，扣案之伸縮警棍壹支沒收。
    事  實
一、甲○○前於民國93年間因毒品案件，經本院判決應執行有期
    徒刑11月確定，復於94年間因毒品、竊盜案件，經本院判決
    應執行有期徒刑1年9月確定後合併執行，於97 年1月23日假
    釋縮刑期滿執行完畢；乙○○前曾於83年間因盜匪案件，經
    最高法院判處無期徒刑確定，於97年4月29 日假釋出監，現
    仍在假釋期間。2 人竟均不知悔改，乙○○與劉少谷（另經
    本院判處有期徒刑7年6月確定），於97年7月14 日，一同由
    桃園縣中壢火車站搭乘火車至花蓮與甲○○會合後，於同年
    月15日凌晨5時30分許日出後，由甲○○騎乘車牌號碼AP3-2
    50號機車搭載劉少谷與乙○○，至花蓮縣吉安鄉○○○街85
    號，共同基於意圖為自己不法所有之犯意聯絡，由乙○○手
    持甲○○所有之客觀上對人之生命、身體具有危險性之伸縮
    警棍1支與甲○○2人，翻越圍牆進入上開房屋之車庫，復開
    啟車庫窗戶，使劉少谷得以進入後，3 人分別戴上甲○○事
    前準妥之手套、絲襪，並在車庫內之車牌號碼U8-5558 號車
    輛內，取得大門鑰匙而開啟大門，3 人隨即至二樓。乙○○
    先持上開伸縮警棍強行押住屋主黃主，由甲○○取出其事先
    備妥之膠帶綑綁黃主之眼睛、嘴巴及手腳，並由劉少谷將黃
    主身上之現金新臺幣（下同）5,022 元取走。住在同址之印
    尼籍看護IMAS因聽見聲響，至二樓房間察看，亦遭甲○○及
    乙○○以同法綑綁。嗣黃主之女丙○○亦因聽聞聲響而至二
    樓，乙○○則將丙○○強行押至另一房間內，甲○○以膠帶
    矇住丙○○眼睛、嘴巴及手腳後，乙○○即以警棍毆打丙○○之肋骨處致使丙○○不能抗拒，並由劉少谷在房內看守丙○○，乙○○與甲○○則四處搜尋財物，強盜丙○○所有現
    金2, 800元、身份證、健保卡、花蓮第二信用合作社（下稱
    花蓮二信）、郵局之金融卡各1張、仁里家政班之存摺1本、
    金項鍊1條、金戒指5個（重量約1兩3錢）、行動電話1支（
    門號0000000000號）、華碩牌筆記型電腦、DVD光碟機各 1
    台及黃主之花蓮二信印章1 枚。甲○○、乙○○與劉少谷復
    共同意圖為自己不法之所有，基於以不正方法由自動付款設
    備取得他人之物之犯意聯絡，由乙○○以「密碼不要亂報，
    我會叫人去領，要是領不到錢，我就殺了你全家人」等語，
    脅迫丙○○告知花蓮二信提款卡密碼，並由甲○○前往花蓮
    縣吉安鄉○○路○ 段花蓮監理站前花蓮第一信用合作社設置
    之自動提款機，於同日上午6時48 分許，插入丙○○前開花
    蓮二信金融卡，未經授權，接續五次輸入密碼，使自動櫃員
    機之識別系統誤認甲○○係丙○○本人或授權之人之不正方
    法，依甲○○操作，共釋出現金10萬元而得逞。迨甲○○返
    回前揭黃主之住處後，甲○○及乙○○再至1 樓，於破壞屋
    內之監視錄影設備（毀損部分未據告訴），再由甲○○駕駛
    上開車牌號碼U8-5558 號自用小客車搭載劉少谷，乙○○則
    騎乘機車離開現場。嗣則將前揭自用小客車棄至花蓮縣吉安
    鄉○○路63號旁空地，3 人復共同騎車前往花蓮火車站，並
    朋分贓物。嗣屋主黃主在甲○○等人離去後自行脫困報警，
    而為警循線查獲，並扣得伸縮警棍1支、現金500 元、當票1
    張、劉少谷犯案時所穿著之綠色長袖上衣、牛仔褲及白色運
    動鞋。
二、案經花蓮縣警察局吉安分局報請臺灣花蓮地方法院檢察署檢
    察官偵查起訴。
    理  由
一、訊據被告甲○○、乙○○對於上開犯罪事實均坦承不諱，核
    與證人黃主、IMAS、丙○○、江昱臻、鄧達元、黃玉萍於警
    詢所證述之情節大致相符，並有扣案伸縮警棍1支、當票1張
    、被告劉少谷犯案時所穿著之綠色長袖上衣、牛仔褲、白色
    運動鞋及現金500元可稽，足認被告2人任意性自白與事實相
    符，本件事證明確，被告2人犯行堪以認定，應依法論科。
二、按攜帶兇器竊盜罪，係以行為人攜帶兇器竊盜為其加重條件
    ，此所謂兇器，其種類並無限制，凡客觀上足對人之生命、
    身體、安全構成威脅，具有危險性之兇器均屬之，且祇須行
    竊時攜帶此種具有危險性之兇器為已足，並不以攜帶之初有
    行兇之意圖為必要（最高法院30上字第1240號、79年臺上字
    第5253號判例意旨可資參照）。經查，扣案之伸縮警棍1 支
    質地堅硬，客觀上足對人之生命、身體、安全造成危害，自
    屬兇器無疑；又被告乙○○、甲○○與共犯劉少谷於強盜證
    人黃主、丙○○等人財物時，分別將證人黃主、丙○○強行
    拉進房間內，以膠帶矇住其雙眼、嘴巴及手腳，且於該段期
    間，乙○○復以伸縮警棍制止證人丙○○，致使證人黃主、
    丙○○喪失抵抗能力，達致使不能抗拒之程度，而動手強取
    證人黃主及丙○○之財物，核屬強盜之強暴行為無誤。又犯
    強盜罪，於實施強暴行為之過程中，如別無傷害之故意，而
    致被害人受有傷害，乃施強暴之當然結果，不另論傷害罪，
    是證人黃主、丙○○所受之傷害，並無證據證明係被告另行
    起意而為傷害之行為所致，應認係被告強盜之強暴行為所致
    ，故不另負傷害罪責。至被告乙○○、甲○○等人對被害人
    強盜過程中，被告乙○○告知被害人丙○○「密碼不要亂報
    ，我會叫人去領，要是領不到錢，我就殺了你全家人」等語
    ，應包括於強盜犯行實施中脅迫行為之同一意念之中，為其
    部分行為，不另論以刑法第305 條之恐嚇危害安全罪。另刑
    法第339條之2第1 項之以不正方法由自動付款設備取得他人
    之物罪，其所謂「不正方法」，係泛指一切不正當之方法而
    言，並不以施用詐術為限，例如以強暴、脅迫、詐欺、竊盜
    或侵占等方式取得他人之提款卡及密碼，再冒充本人由自動
    提款設備取得他人之物，或以偽造他人之提款卡由自動付款
    設備取得他人之物等等均屬之，亦有最高法院94年度臺上字
    第7041號、第4023號判決意旨可資參照。查被告甲○○持證
    人丙○○前開花蓮二信金融卡領取款項時，乃先因強盜而取
    得該金融卡，復強迫證人丙○○告以密碼為何，前往上開自
    動櫃員機，冒充為證人丙○○本人，而取得現金10萬元，自
    屬以不正方法由自動付款設備取得他人之物行為無疑。是核
    被告2人所為，係均犯刑法第330條第1項而有刑法第321條第
    1項第2款踰越牆垣、第3款攜帶兇器、第4款結夥3 人情形之
    加重強盜罪及第339條之2 第1項以不正方法由自動付款設備
    取得他人之物罪。被告乙○○、甲○○與共犯劉少谷就上開
    加重強盜及以不正方法由自動付款設備取得他人之物犯行間
    ，有犯意聯絡及行為分擔，均為共同正犯。被告乙○○、甲○○與共犯劉少谷以一強盜行為，侵害證人黃主與證人丙○○之財產法益，係一行為而觸犯數罪名，為想像競合犯，依
    刑法第55條之規定，應論以一加重強盜罪。被告等人於97年
    7月15日上午6時48分許，分次以不正方法由自動付款設備取
    得現金2萬元共計5次，合計取得證人丙○○之10萬元行為，
    係於密切接近之時地為之，侵害同一法益，各行為之獨立性
    極為薄弱，且係出於同一犯意為之，依一般社會觀念，各舉
    動難以強行分開，應視為數個舉動之接續實施，合為包括之
    一行為予以評價，為接續犯。被告所犯加重強盜罪與以不正
    方法由自動付款設備取得他人之物罪，犯意各別，行為互殊
    ，則應予分論併罰。查被告甲○○前於93年間因毒品案件，
    經本院判決應執行有期徒刑11月確定，復於94年間因毒品、
    竊盜案件，經本院判決應執行有期徒刑1年9月確定後合併執
    行，於97年1月23 日假釋縮刑期滿執行完畢，有臺灣高等法
    院被告前案紀錄表在卷可憑，被告受有期徒刑執行完畢後，
    5 年以內故意再犯本件有期徒刑以上之罪，為累犯，應依刑
    法第47條第1項規定加重其刑。
三、爰審酌被告2 人均年富力強，且有犯罪前科，素行非佳，不
    思以正當途徑獲取財富，而侵入他人住處強盜財物，嚴重敗
    壞社會治安，更造成被害人身心極大之恐懼傷害，所受財產
    損害甚鉅，惡性重大，而被告甲○○前因犯罪甫執行完畢；
    被告乙○○則因假釋出監未幾，現仍在假釋期間，及犯罪後
    均坦承犯行，被告甲○○於犯罪後自行到案接受裁判，檢察
    官所求處之罪刑尚嫌過重等一切情狀，分別量處如主文所示
    之刑，並均定其應執行之刑。扣案之伸縮警棍1 支係被告甲○○所有之物，業據被告甲○○供承在卷，自應依刑法第38
    條第1項第2款之規定宣告沒收。另扣案之綠色長袖上衣、牛
    仔褲各1件及白色運動鞋1雙，均係屬一般日常穿著衣物，尚
    難認前開物品係供被告犯本件強盜所用之物，不另就此為沒
    收之諭知。至於被告犯案所用之手套、絲襪及膠帶，均未扣
    案，且已丟棄滅失，為被告甲○○供述在卷，爰不予宣告沒
    收，併此敘明。
據上論斷，應依刑事訴訟法第299條第1項前段，刑法第28條、第
330條第1項、第339條之2、第47條第1項、第51條第5款、第38條
第1項第2款，刑法施行法第1條之1，判決如主文。
本案經檢察官孫源志到庭執行職務。
中    華    民    國    98    年     8    月    11    日
                  刑事第二庭    審判長法  官  陳世博
                                      法  官  陳月雯
                                      法  官  林恒祺
以上正本證明與原本無異。
如不服本判決應於收受送達後10日內向本院提出上訴書狀，並應
敘述具體理由。其未敘述上訴理由者，應於上訴期間屆滿後20日
內向本院補提理由書 (均須按他造當事人之人數附繕本) 「切勿
逕送上級法院」。告訴人或被害人如對於本判決不服者，應具備
理由請求檢察官上訴，其上訴期間之計算係以檢察官收受判決正
本之日期為準。
中    華    民    國    98    年    8     月    12    日
                                      書記官
附錄本判決論罪之法律條文：
中華民國刑法第330條
犯強盜罪而有第321 條第1項各款情形之一者，處7年以上有期徒
刑。
前項之未遂犯罰之。
中華民國刑法第339條
意圖為自己或第三人不法之所有，以詐術使人將本人或第三人之
物交付者，處5年以下有期徒刑、拘役或科或併科1千元以下罰金
。
以前項方法得財產上不法之利益或使第三人得之者，亦同。
前二項之未遂犯罰之。


司法院資訊處製作；財團法人民間司法改革基金會備份。
